【裁判字號】    95,台上,3099
【裁判日期】    950608
【裁判案由】    常業竊盜
【裁判全文】
最高法院刑事判決            九十五年度台上字第三０九九號
    上  訴  人  甲○○
                        3樓
                乙○○
                        號2樓.
上列上訴人等因常業竊盜案件，不服台灣高等法院台中分院中華
民國九十五年二月六日第二審更審判決（九十三年度重上更(七)字
第二二四號，起訴案號：台灣台中地方法院檢察署八十三年度偵
字第一二九六八、一二九七一、一二九七八、一四二七一、一六
二八八、一六七一０、一七二七九、一九四一一、一六二三０號
），提起上訴，本院判決如下：
    主  文
上訴駁回。
    理  由
按刑事訴訟法第三百七十七條規定，上訴於第三審法院，非以判
決違背法令為理由，不得為之。是提起第三審上訴，應以原判決
違背法令為理由，係屬法定要件。如果上訴理由狀並未依據卷內
訴訟資料，具體指摘原判決不適用何種法則或如何適用不當，或
所指摘原判決違法情事，顯與法律規定得為第三審上訴理由之違
法情形，不相適合時，均應認其上訴為違背法律上之程式，予以
駁回。本件上訴人乙○○上訴意旨略稱：原判決附表一編號12認
定乙○○、許添琮、甲○○於民國八十二年七月三十一日凌晨有
共同竊盜之犯行，卻認原判決附表二編號23所載，乙○○被訴於
同日凌晨與許添琮、趙秀弟、張心德、甲○○另一共同竊盜之犯
罪不能成立，復未說明對於同日被訴之犯罪事實何以為不同認定
之理由，有理由不備之違法等語。上訴人甲○○上訴意旨略稱：
(一)、原判決對於其附表一編號 7、14、15、16所認定之犯罪事實
，未明憑以認定之證據及理由，有理由不備之違法。(二)、原判
決附表一編號11、12、16、20、23、29、31、32、39所列之犯行
均載明「未遂」，但未明認定未遂之理由，亦有可議。(三)、原
判決事實欄載謂上訴人等共同於原判決附表一所示時地，以客觀
上足以供作凶器使用之鐵撬、大型起子等為工具，毀越門扇等進
入犯罪地點，以破壞保險櫃及抽屜之方式竊取財物；附表一編號
5 備考欄載稱：「由四樓頂侵入無人之該公司持大型起子、鐵鉗
撬開抽屜及保險櫃竊盜」；附表一編號16、19、36、37、41備考
欄均載有持上開工具犯之等語，足見該附表係認上訴人等持大型
起子、鐵鉗等凶器犯罪；原判決理由三又說明扣案如原判決附表
五所示之工具為共同被告許添琮所有，業據其供明在卷，且為供
共同犯罪所用之物，併予宣告沒收云云，而原判決附表五所示之
工具，計有一字型大起子二支、鐵撬二支、鉗子一支、榔頭一支
等物。原判決對有關犯罪之工具前後認定矛盾不一，足以影響判
決，有理由矛盾之違法。(四)、原判決諭知甲○○於刑之執行前，
令入勞動場所強制工作之保安處分，但未明何以需付強制工作
必要性之理由，亦有理由不備之違法。原判決理由一之謂：「
……另共同被告乙○○於本院（即原審法院）更(六)審審理時，亦
坦承有為如（原判決）附表一編號 3、7、8、10、11、12、13、
15、18、22、27、30、33、35、36、37、40所示之犯行，乙○○
所供承之此等犯行，共犯均有列名甲○○者，然乙○○迄未供稱
甲○○未參與。足見甲○○於警詢中坦承其有（原判決）附表一
編號 8、13、16、17、19、20、23、25、31、32號等犯行，核與
乙○○於本院（即原審法院）更(六)審審理時所坦承者相符，應堪
採信」云云。僅以乙○○未明確供述甲○○未參與犯行之消極事
實，為甲○○自白之佐證，有違證據法則等語。
惟查：證據之取捨與其證明力之判斷，以及事實有無之認定，屬
事實審法院之職權，苟其取捨證據與判斷證據證明力並不違背經
驗法則及論理法則，即不容任意指為違背法令，而執為第三審適
法之上訴理由。原判決依憑甲○○、乙○○等二人之部分自白；
證人即共犯許添琮之部分供述，證人即被害人黃丹成、薛吳阿娥
、張世典、墜旺全、任鄭寶珍、陳淑惠、林選金、林茂擇、孫靜
峰、詹欽淵、蕭百成、王耀真、竇美珠、林典、張森田、張哲男
、羅秋蘭、周祖強、劉新發、陳金雲、蕭宗魁、黃偉綸、林慶堂
、陳永若、黃盧珠玉、黃秋龍、張慶安、蔡佩琦、林源隆、黃炳
坤、徐鴻杰、張堂金、孫淑珍、郭清山、蔡森雄（蔡奕哲之父）
、林瑞土、張永富、吳哲源、江美珍等之證述；卷附南投縣警察
局竹山分局八十五年十一月四日八五投竹警刑字第一二四四八號
函，並扣案如原判決附表五所示之行竊工具等證據，為綜合之判
斷，認上訴人等二人有原判決事實欄所載之犯行。因而撤銷第一
審關於甲○○、乙○○部分之判決，改判仍論處其二人共同常業
竊盜（均累犯）罪刑。已詳其調查證據之結果及證據取捨並認
定犯罪事實之理由，且對於甲○○、乙○○否認部分犯罪，所辯
各節，均不足採，詳加說明指駁，所為論斷均有卷存證據資料可
資覆按，要無採證認事違背經驗法則、論理法則，或理由不備或
有其他違背法令之情形，尚難任意指摘為違法。原判決理由一之
、已明認定乙○○有原判決附表一編號12所載犯行之證據
及理由，又於理由四之、、說明並無證據足以認定乙○○
有原判決附表二各編號所載犯行之理由，其所為認定乙○○有原
判決附表一編號12所載之犯行，與認不能證明其有原判決附表二
編號23所示犯行之論斷，並無違背經驗法則或論理法則，亦無理
由矛盾或其他違背法令之情形，乙○○上訴意旨任意指摘原判決
關於此部分之事實認定，有理由矛盾之違法，容有誤會，核非依
據卷內資料為具體違法指摘之上訴第三審適法理由。原判決理由
一之亦明認定甲○○有原判決附表一編號16、7 、14、15之
心證理由，該部分之論斷並非無據，亦無理由不備之情形，甲○
○上訴意旨(一)任意指摘原判決關於此部分理由不備，亦非上訴第
三審之合法理由。原判決附表一編號11、12、16、20、23、29、
31、32、39所載甲○○與其他行為人在各該時地行竊，均無竊得
任何財物，而於該附表行竊財物欄記載無竊得財物，並認係竊盜
未遂，雖理由欄述簡略，但對判決之全意旨顯然無影響，依刑
事訴訟法第三百八十條之規定，尚難執為上訴第三審之合法理由
。又原判決事實欄謂上訴人等共同於原判決附表一所示時地，以
客觀上足以供作凶器使用之鐵撬、大型起子等為工具，毀越門扇
等進入犯罪地點，以破壞保險櫃及抽屜之方式竊取財物，並非認
定上訴人等僅以鐵撬、大型起子二種工具為行竊所用之工具，與
原判決附表一編號 5備考欄謂上訴人等「由四樓頂侵入無人之該
公司持大型起子、鐵鉗撬開抽屜及保險櫃竊盜」，及原判決附表
一編號16、19、36、37、41所謂上訴人等持上開工具犯之等語，
僅行文用語有詳、簡之不同，並無矛盾可言；至扣案如原判決附
表五所載之工具既經共犯許添琮供稱係其所有，且係供本件共同
犯罪所用之物，原判決依刑法第三十八條第一項第二款規定併予
宣告沒收，亦無不合，甲○○上訴意旨(三)指摘原判決有關犯罪之
工具前後認定矛盾不一，容有誤會，亦非依據卷內資料，為原判
決具體違法指摘之合法上訴第三審理由。再原判決認定甲○○自
六十五年間起即犯有多次竊盜前科，其中七十九年八月因竊盜案
，經台灣高等法院判處有期徒刑五年，減為二年六月，並諭知於
刑之執行前令入勞動場所強制工作三年，徒刑部分於七十九年一
月三十一日羈押期滿折抵刑期執行完畢，八十年十月九日又因竊
盜案經台灣高等法院判處有期徒刑三年，強制工作部分於八十二
年五月二十五日停止執行；乙○○前犯有毀損及竊盜等多次前科
，其中最近一次係犯毀損罪，經台灣高等法院判處有期徒刑十月
確定，於八十年一月二十八日執行完畢等情，並於理由三明甲
○○、乙○○二人均係以犯竊盜罪為常業，因認其二人有宣告保
安處分之必要，而分別依竊盜犯贓物犯保安處分條例第三條第一
項第二款之規定宣告其二人應於刑之執行前令入勞動場所強制工
作三年，亦無不合，雖原判決理由說明稍嫌簡略，亦不得指為理
由不備，而執為上訴第三審之適法理由。原判決復明綜合前開
證據為調查判斷結果，認上訴人等有原判決所載犯行之心證理由
，其論斷並非無據，亦非單以上訴人之自白為論罪之依據，難認
有違背證據法則或其他違背法令之情形，甲○○上訴意旨(四)指原
判決以上訴人等之部分自白為其論罪之證據，違背證據法則，亦
有誤會，不得據為上訴第三審之合法理由。甲○○、乙○○其他
上訴意旨，或對原審採證認事職權之適法行使，或對原判決已明
白論斷之事項，任意指摘違法，並就部分犯罪重為單純事實之爭
辯，均與法律規定得為第三審上訴理由之違法情形，不相適合，
應認其二人之上訴均違背法律上之程式，予以駁回。
據上論結，應依刑事訴訟法第三百九十五條前段，判決如主文。
中    華    民    國  九十五  年    六    月    八    日
                      最高法院刑事第九庭
                          審判長法官  陳  正  庸
                                法官  賴  忠  星
                                法官  王  居  財
                                法官  林  開  任
                                法官  林  立  華
      本件正本證明與原本無異
                                      書  記  官
中    華    民    國  九十五  年    六    月   十五   日
                                                      v


司法院資訊處製作；財團法人民間司法改革基金會備份。
